【裁判字號】    90,台上,6356
【裁判日期】    901018
【裁判案由】    偽造文書等罪
【裁判全文】
最高法院刑事判決                                九十年度台上字第六三五六號
    上 訴 人
    即自訴人  己  ○  ○
    被    告  丁  ○  ○
              戊  ○  ○
              庚  ○  ○
              甲 ○○ ○
              丙○○○○
              乙 ○○ ○
右上訴人因自訴被告等偽造文書等罪案件，不服台灣高等法院高雄分院中華民國八十
七年十月一日第二審判決（八十七年度上訴字第一六六四號，自訴案號：台灣高雄地
方法院八十七年度自字第一三七號），提起上訴，本院判決如左：
    主  文
上訴駁回。
    理  由
一、偽造私文書部分：
按刑事訴訟法第三百七十七條規定：上訴於第三審法院，非以判決違背法令為理由，
不得為之。是提起第三審上訴，應以原判決違背法令為理由，係屬法定要件。且必須
依據卷內資料為具體之指摘，並足據以辨認原判決已具備違背法令之形式，始屬相當
。本件原判決就上訴人即自訴人己○○在第一審自訴意旨略以：緣坐落澎湖縣馬公鎮
○○段二三七三號土地，係上訴人、被告甲○○○、丙○○○○、乙○○○之父親許
朝壯（被告丁○○、戊○○、庚○○之祖父）所有，許朝壯生前因長子許啟明（即被
告丁○○、戊○○、庚○○之父）早逝，故一直由上訴人供養侍奉，許朝壯亦將上開
土地之所有權狀交上訴人保管。迨民國七十六年間許朝壯死亡時，被告甲○○○、丙
○○○○、乙○○○當眾表示不願繼承財產，故亦不須分擔許朝壯生前之贍養費及喪
葬費，而全由上訴人一人負擔。約於七十八、九年間，甲○○○、丙○○○○、乙○
○○等欲向上訴人拿土地所有權狀及稅單辦理繼承登記，因渠等不願分擔上述贍養費
與喪葬費，而為上訴人所拒，被告等明知土地所有權狀始終由上訴人保管中，詎被告
等竟偽造上訴人名義向地政事務所謊報原土地所有權狀遺失，並立切結書，辦理土地
（及地上建物）繼承登記（公同共有繼承登記），因認被告等涉犯偽造私文書罪嫌云
云。經審理結果，認為被告等之犯罪不能證明，因而維持第一審諭知被告等此部分無
罪之判決，駁回上訴人在第二審之上訴。已依據卷內資料詳予說明。從形式上觀察，
原判決並無違背法令情形存在。上訴意旨略以(一)刑法上偽造文書所謂足以生損害於公
眾或他人以有損害之虞為已足，不以實際發生損害為必要。被告等不願分擔許朝壯生
前之贍養費及喪葬費，僅請求辦理系爭不動產之繼承登記，上訴人當然不願意。何況
被告丙○○○○及乙○○○二人於七十四年間，已向台灣澎湖地方法院辦理拋棄繼承
，自不能再以繼承為原因而取得系爭不動產，系爭不動產應由上訴人一人繼承取得。
地政事務所依被告等不實之切結書而辦理繼承登記自足以生損害於上訴人及地政事務
所對系爭不動產管理之正確性，原審竟謂被告等係為全體繼承人之利益而為，並無損
害上訴人之權利或受損害之虞，顯有職權調查未盡，判決不適用法則或適用不當之違
法。(二)證人許陳水蓮係被告丁○○、戊○○及庚○○之母，該證人本已偏袒被告，其
證言所謂「被告等曾託許陳水蓮打電話欲向上訴人拿取所有權狀辦理繼承登記，但據
上訴人之妻答覆，所有權狀因搬家而遺失」云云，完全虛偽，原審未詳加調查，維持
被告等無罪之判決，自有職權調查未盡之違法云云。惟按證據之憑信力如何，事實審
法院依自由心證之原則，本有斟酌取捨之權，苟其取捨，不違背經驗法則或論理法則
，不得任意指為違法，而據為適法之第三審上訴理由。原判決綜合卷內全部證據資料
審酌判斷，認被告等被訴偽造私文書，不能證明犯罪，已於理由內論述甚詳。上訴意
旨，就原判決上開論斷，究有如何違背證據法則等違法情形，並未具體表明，徒就原
判決已說明之事項或屬原審採證認事職權之適法行使，任意指摘有不適用法則、適用
不當之違法，且仍為單純事實之爭執，難謂為適法之第三審上訴理由。再刑事訴訟法
第三百七十九條第十款所稱應調查之證據，係指與待證事實有重要關係，在客觀上認
為應行調查者而言。如在客觀上非認定事實及適用法律之證據，即無調查之必要，自
得不予調查。上訴人於事實審已一再陳明其父許朝壯於七十六年間方死亡，因此，上
訴人與被告等人間於此之前並無繼承許朝壯財產之問題。上訴意旨謂被告丙○○○○
及乙○○○二人於七十四年四月九日已向台灣澎湖地方法院拋棄繼承云云，顯然不足
以動搖原判決所為之論斷，原審未予調查，自不能指為違法。上訴意旨執此指摘原審
調查未盡，亦非合法之上訴理由。其他上訴意旨泛詞指摘原判決調查職權未盡，核與
前揭得為第三審上訴理由之法定要件不相適合，其此部分上訴違背法律上之程式，應
予駁回。
二、使公務員登載不實文書部分：
按刑事訴訟法第三百七十六條所列各罪之案件，經第二審判決者，不得上訴於第三審
法院，法有明文。本件上訴人自訴被告等涉犯刑法第二百十四條部分，核屬刑事訴訟
法第三百七十六條第一款之案件。依首開說明，既經第二審判決，自不得上訴於第三
審法院，上訴人竟復提起上訴，顯為法所不許。
據上論結，應依刑事訴訟法第三百九十五條前段，判決如主文。
中      華      民      國     九十     年      十      月     十八     日
                              最高法院刑事第三庭
                                  審判長法官  陳  錫  奎
                                        法官  洪  清  江
                                        法官  李  伯  道
                                        法官  呂  丹  玉
                                        法官  花  滿  堂
      右正本證明與原本無異
                                              書  記  官
中      華      民      國     九十     年      十      月    二十四    日


司法院資訊處製作；財團法人民間司法改革基金會備份。
